臺灣高等法院臺中分院刑事判決　　　　96年度上重訴字第22號
上　訴　人
即　被　告　辛○○
選任辯護人　林文成律師
上　訴　人
即　被　告　己○○
　　　　　　庚○○
　　　　　　　　　　（現在於臺灣雲林監獄執行中）
　　　　　　丁○○原名黃國桓.
上三人共同
指定辯護人　張格明律師
上列上訴人等因違反毒品危害防制條例案件，不服臺灣彰化地方
法院94年度訴字第725號中華民國95年12月29日第一審判決（起
訴案號：臺灣彰化地方法院檢察署93年度偵字第3418、4906號）
，提起上訴，本院判決如下：
    主  文
原判決關於辛○○轉讓第二級毒品暨定應執行刑部分撤銷。
辛○○連續轉讓第二級毒品，累犯，處有期徒刑捌月，減為有期
徒刑肆月。
其他上訴駁回。
辛○○撤銷改判部分與上訴駁回部分，應執行無期徒刑，褫奪公
權終身。扣案之行動電話壹支沒收；販賣第一級毒品海洛因所得
新臺幣柒萬柒仟元沒收，如全部或一部不能沒收時，以其財產抵
償之。
    事  實
一、辛○○前因違反槍砲彈藥刀械管制條例案件，經本院判處有
    期徒刑1年確定（第1案）；又因違反肅清煙毒條例及違反麻
    醉藥品管理條例案件，分別經本院判處有期徒刑3年2月確定
    及臺灣彰化地方法院判處有期徒刑7月確定，嗣並經裁定應
    執行有期徒刑3年5月確定（第2案），第1、2案接續執行，
    於民國84年1月10日假釋出獄付保護管束；詎其於保護管束
    期間又再違反肅清煙毒條例及違反麻醉藥品管理條例案件，
    經臺灣彰化地方法院判處有期徒刑3年6月、6月，應執行有
    期徒刑3年10月確定（第3案），其前開假釋亦因而經裁定撤
    銷，令入監所執行殘刑，並與前開第3案接續執行，於91年4
    月24日執行完畢。己○○前因違反肅清煙毒條例及麻醉藥品
    管理條例等案件，分別經臺灣彰化地方法院判處有期徒刑3
    年10月確定及5月確定，嗣經裁定應執行有期徒刑4年確定，
    入監執行，於85年9月5日假釋出獄付保護管束（第1案），
    詎其於保護管束期間，又因違反麻醉藥品管理條例案件，經
    本院判處有期徒刑5月確定（第2案），第1案之假釋亦因而
    經裁定撤銷，令入監所執行殘刑，並與第2案接續執行，復
    於90年3月21日再假釋出獄，迄92年3月26日縮短刑期假釋期
    滿，未經撤銷假釋，視為執行完畢。庚○○前因違反肅清煙
    毒條例及麻醉藥品管理條例等案件，分別經本院判處有期徒
    刑10年確定；及臺灣彰化地方法院判處有期徒刑3年6月確定
    與8月確定，並經裁定應執行有期徒刑14年4月確定，入監執
    行，於89年5月1日假釋出獄付保護管束，其於保護管束期間
    因違反保護管束應遵守事項情節重大，經裁定撤銷其假釋，
    令入監所執行殘刑，現正執行中（尚不構成累犯）。丁○○
    因違反毒品危害防制條例案件，經本院判處有期徒刑9月、6
    月，應執行有期徒刑1年確定；另因犯竊盜案件，經本院判
    處有期徒刑7月確定，嗣2案經裁定應執行有期徒刑1年6月確
    定，入監執行，於90年7月23日縮短刑期行完畢。
二、辛○○、庚○○、己○○、丁○○明知海洛因為毒品危害防
    制條例第2條第2項第1款所列管之第一級毒品，不得非法持
    有、販賣。詎辛○○為圖厚利，而基於販賣第一級毒品海洛
    因以營利之概括犯意，先於不詳時間，在台灣地區不詳地點
    ，向不詳姓名、年籍之人，販入第一級毒品海洛因，復以其
    所持用之0000000000號行動電話與欲購毒者聯繫交易毒品事
    宜，雙方談妥欲交易之數量、價格，並約定交易之時間、地
    點後，即自行，或以電話聯繫與之具有共同概括犯意聯絡之
    庚○○、及具有共同犯意聯絡之丁○○，前至其位於彰化縣
    大村鄉○村村○○路○段56號之居所，依所欲交易之毒品重
    量進行磅秤分裝後，再由渠三人，或由辛○○另行囑咐亦具
    有共同犯意聯絡之己○○、余珮琳（另由檢察官簽分偵辦）
    ，將所分裝之毒品攜至約定之交易地點，以高於進價之價格
    ，連續於附表編號1至3所示之時間、地點，販售如附表編號
    1至3所示金額之海洛因予袁群杰、丙○○、黃振奮等人。另
    於92年12月間，在其上開住處，連續販售如附表編號4所示
    之海洛因予己○○。而己○○購得毒品海洛因後，除供己施
    用以抵癮外，因見辛○○販賣毒品海洛因獲利頗豐，竟賡續
    前開販賣第一級毒品海洛因以圖利之概括犯意，將所購得之
    海洛因摻雜不詳物品稀釋後，連續於附表編號5所示之時、
    地，販售如附表編號5所示金額之海洛因予乙○○3次。共計
    辛○○販賣第一級毒品海洛因所得為新台幣（下同）7萬7千
    元；其中庚○○共同販賣海洛因所得為2千元、己○○共同
    販賣海洛因所得為1千元、丁○○共同販賣海洛因所得為1萬
    元。另己○○自行販賣毒品海洛因予乙○○所得為3千元。
三、辛○○亦明知海洛因及甲基安非他命為毒品危害防制條例所
    管制之第一級及第二級毒品，不得非法持有、轉讓。竟另行
    起意，基於轉讓第一級毒品海洛因之概括犯意，自92年間起
    至93年年初，在其上開居所，連續無償轉讓第一級毒品海洛
    因予己○○、庚○○施用約10次（每次轉讓約施用一次之數
    量），轉讓第一級毒品海洛因予丁○○施用約5次。復另行
    起意，基於轉讓第二級毒品甲基安非他命之犯意，於92年間
    ，在上揭居所，無償轉讓第二級毒品甲基安非他命予丁○○
    施用1次（重量少於1公克）。
四、嗣經警據報得知辛○○、庚○○涉有販賣毒品之罪嫌，而聲
    請對其二人所持用之0000000000、0000000000號行動電話施
    以通訊監察，並於93年4月29日下午2時30分許，持臺灣彰化
    地方法院所核發之搜索票至己○○、庚○○位於彰化縣員林
    鎮○○路○段253號之住處執行搜索，當場扣得門號00000000
    00之行動電話1支。復傳訊相關證人指證後，循線查悉上情
    。
五、案經彰化縣警察局移送臺灣彰化地方法院檢察署檢察官偵查
    起訴。
    理  由
一、證據能力方面：
  (一)按被告以外之人於審判外之言詞或書面陳述，除法律有規定
    者外，不得作為證據；又被告以外之人於審判中有下列情形
    之一，其於檢察事務官、司法警察官或司法警察調查中所為
    之陳述，經證明具有可信之特別情況，且為證明犯罪事實之
    存否所必要者，得為證據：一、死亡者。二、身心障礙致記
    憶喪失或無法陳述者。三、滯留國外或所在不明而無法傳喚
    或傳喚不到者。四、到庭後無正當理由拒絕陳述者，刑事訴
    訟法第159條第1項、第159條之3，分別定有明文。查本件證
    人袁群杰於警詢中之證述，雖屬被告以外之人於審判外之言
    詞陳述，為傳聞證據。然其已於93年12月7日因故死亡，有
    其個人基本資料查詢結果在卷可稽。本院審酌其於警訊中對
    於被告辛○○係於何時、地、以何價錢販賣第一級毒品海洛
    因予其施用，均有明確詳細之交待，並可以明確指認被告己○○、庚○○即係與被告辛○○共同販賣毒品海洛因之人，
    顯非僅係信口空泛之證述。且卷附之通訊監察譯文中亦確有
    其與被告辛○○聯繫交易毒品海洛因事宜，並曾指示其再撥
    打電話予被庚○○聯繫之交易細節之對話。參以證人袁群杰
    與被告辛○○、己○○、庚○○間，亦無何恩怨仇隙等情，
    足認證人袁群杰在警訊中之證述具有可信之特別情況，且為
    證明犯罪事實之存在所必要（查一般販賣毒品行為均係在極
    隱密且不公開之情況下所為之行為，故除販賣之人與購買之
    人外，實無何其他之人在場可共見共聞）。依前開說明，袁
    群杰於警訊中所為之證述應符合法律規定之傳聞例外之情形
    ，自具有證據能力，而得採為認定本件犯罪事實所憑之證據
    。
  (二)按刑事訴訟法第159條之5規定：被告以外之人於審判外之陳
    述，雖不符前4條之規定，而經當事人於審判程序同意作為
    證據，法院審酌該言詞陳述或書面陳述作成時之情況，認為
    適當者，亦得為證據。當事人、代理人或辯護人於法院調查
    證據時，知有第159條第1項不得為證據之情形，而未於言詞
    辯論終結前聲明異議者，視為有前項之同意，刑事訴訟法第
    159條之5亦定有明文。查本件公訴人、被告辛○○、己○○
    、庚○○、丁○○及辯護人就被告以外之人及共同被告於警
    訊、偵查中之證述，均未於本院言詞辯論終結前聲明異議。
    本院審酌該等言詞陳述作成時之客觀條件及環境，認其等心
    理狀態健全，並無受到脅迫、利誘或詐欺，而所證述之內容
    又無顯不可信之情事等一切情況，認為適當，依刑事訴訟法
    第159條之5之規定，認均具有證據能力。
  (三)按有事實足認被告或犯罪嫌疑人有最輕本刑為三年以上有期
    徒刑之罪嫌，並危害國家安全或社會秩序情節重大，而有相
    當理由可信其通訊內容與本案有關，且不能或難以其他方法
    蒐集或調查證據者，得發通訊監察書。通訊監察書，偵查中
    由檢察官依司法警察機關聲請或依職權核發，審判中由法官
    依職權核發。又除法律另有規定外，實施刑事訴訟程序之公
    務員因違背法定程序取得之證據，其有無證據能力之認定，
    應審酌人權保障及公共利益之均衡維護。通訊保障及監察法
    第5條第1項第1款、第2項、刑事訴訟法第158條之4分別定有
    明文。本案關於被告辛○○、庚○○所持用之0000000000號
    及0000000000號行動電話之通訊監察，業經臺灣彰化地方法
    院檢察署核准在案，有通訊監察書及詳載其監察電話、對象
    、起訖時間與譯文人等之譯文紀錄附卷可參，係依法所為之
    監聽；且審酌電話監聽侵害被告權益之種類及輕重、對於被
    告訴訟上防禦不利益之程度、犯罪所生之危害或實害等情形
    ，兼顧人權保障及公共利益之均衡維護，亦認本件通訊監察
    合於比例原則，況檢察官及被告亦均同意作為證據，本院復
    查無其他不法之情狀，認此部分亦應具有證據能力。
二、訊據上訴人即被告（以下稱被告）辛○○除對無償轉讓第一
    級毒品海洛因予己○○、庚○○、丁○○部分認罪外，被告
    辛○○、己○○、庚○○、丁○○均矢口否認以上之其他犯
    行。被告辛○○辯稱：己○○、袁群杰、丙○○等人僅曾至
    伊住處一同施用毒品海洛因，未曾向伊購買海洛因，伊不認
    識戊○○，亦未曾與黃振奮一同施用毒品，更不可能販賣毒
    品予黃振奮，伊雖有無償提供海洛因予己○○、庚○○、丁○○施用，但未曾提供毒品甲基安非他命予任何人施用云云
    。被告己○○辯稱：伊不認識袁群杰，自不可能交付毒品予
    袁群杰，伊係與乙○○合資購買毒品，而非販賣毒品予乙○○，若伊真有販賣毒品之情事，豈會於伊住處內僅查獲1支
    電話，而未查獲其餘違法物品云云。被告庚○○辯稱：伊未
    曾為辛○○磅秤分裝毒品，亦不認識袁群杰，更未曾交付毒
    品予袁群杰云云。被告丁○○辯稱：伊並未幫辛○○分裝毒
    品及交付毒品予購毒者，伊雖曾交付1包海洛因予丙○○，
    然此係因伊至辛○○住處施用毒品，施用完欲離去時，見床
    頭櫃處有2包毒品，乃再向辛○○索討，辛○○告知伊其中
    較大1包係欲給丙○○，伊方順手代為交付予丙○○云云。
    惟查：
  (一)被告辛○○、己○○、庚○○、丁○○販賣毒品海洛因之事
    實，業據證人即購毒者袁群杰於警詢中、戊○○於警詢、偵
    查中及原審審理時、丙○○與乙○○分別於偵訊中及原審審
    理時，均證述綦詳；證人即共同被告己○○於警、偵訊中亦
    明白證稱其曾於92年間向被告辛○○購買毒品海洛因約十餘
    次，且亦知悉被告辛○○另有販賣毒品海洛因予他人等情；
    證人即共同被告庚○○亦於偵訊中證述其曾幫被告辛○○交
    付毒品予他人等情；另共同被告丁○○則於偵訊中證述被告
    辛○○曾稱其有販賣毒品海洛因之情，復參以本件經警依臺
    灣彰化地方法院檢察署所核發之通訊監察書，對被告辛○○
    所持用之0000000000號行動電話及庚○○、己○○所持用之
    0000000000號行動電話施以通訊監察，證人袁群杰、丙○○
    、戊○○及乙○○等人，確有以其等所使用之行動電話或室
    內電話，撥打被告辛○○、己○○所持用之上開行動電話，
    向其表示欲購買海洛因，並洽談交易金額，或約定交易地點
    等情。另被告辛○○與被告庚○○、丁○○間亦確有相互以
    其所持用之行動電話或室內電話聯繫毒品磅秤分裝事宜，均
    有監聽譯文在卷可稽。再證人袁群杰、丙○○、戊○○、乙○○及己○○亦確均有施用第一級毒品海洛因之前科紀錄，
    此分別有其等之臺灣高等法院被告前案紀錄表各1份可按。
    並有扣案之0000000000號行動電話1支可資佐證，此部分之
    事實，應堪認定。
  (二)證人袁群杰、戊○○、丙○○、己○○及乙○○等均有施用
    海洛因之行為，已如前述，當明知海洛因價格昂貴，復為政
    府極力查緝，且販賣海洛因之法定刑度為死刑、無期徒刑，
    刑責甚重，證人等與被告四人間又無深仇大怨，苟渠等僅有
    至被告辛○○居所施用毒品海洛因，或僅有與被告己○○合
    資購買毒品海洛因等情，豈會均甘冒受偽證罪追訴之風險，
    而刻意設詞誣陷被告四人之理。雖被告辛○○辯稱：證人丙○○因曾竊取伊所有之毒品，遭伊毆打，因而懷恨在心云云
    。然證人丙○○於原審審理時已明白證述：其並未與被告辛○○有何恩怨等語，且依被告辛○○所辯其曾多次無償提供
    毒品予證人丙○○施用，甚多次無償提供毒品予眾多人施用
    等情，則其豈會僅因證人丙○○未經其同意，擅自拿取其毒
    品即痛歐證人丙○○？況被告辛○○於警、偵訊中及原審準
    備程序時均未曾辯稱其與證人丙○○有何怨隙，迄見證人丙○○於原審審理時猶明白證述其確曾向被告辛○○購買毒品
    海洛因等情，其方辯稱曾與證人丙○○結怨，足見被告辛○○此部分所辯應有不實；又其雖另辯稱不認識證人戊○○云
    云、被告己○○、庚○○亦辯稱不認識證人袁群杰云云，然
    證人袁群杰及戊○○於警詢中經警提示指認犯罪嫌疑人紀錄
    表（其上載有不同人之照片3張，並告知犯罪嫌疑人不一定
    在所列之被指認人中），其等均能明確指認被告辛○○、己○○及庚○○，且於卷附之通訊監察譯文中亦確有被告辛○○與證人戊○○通聯對話之紀錄，另被告辛○○與證人袁群
    杰之通訊對話中亦有被告辛○○指示證人袁群杰再撥打電話
    予被告庚○○聯繫毒品交易事宜之情，顯見被告辛○○、庚○○及己○○此部分所辯亦非屬實；另被告己○○雖於原審
    審理時辯稱其與證人乙○○係合資購買毒品云云，然證人乙○○於警、偵訊中及原審審理時均未曾主動證述其有與被告
    己○○合資購買毒品海洛因之情事，且被告己○○迭於警、
    偵訊中及原審準備程序時亦均未曾提及有與證人乙○○合資
    購買毒品之情，參以其二人之通訊監察譯文中亦僅有證人乙○○向被告己○○反應毒品品質不良，量又少，被告己○○
    立即允諾下一次會弄1包品質較好之毒品予證人之對話，而
    全然未見曾論及合資購買毒品之情事，益徵被告己○○此部
    分所辯係因見證人乙○○於原審審理時仍明白證述確有向其
    購買毒品海洛因之情，方另為之飾卸之詞。是以，被告等上
    開所辯均無可採信，自亦難據以認證人等之上開證述有何不
    實之處。
  (三)共同被告庚○○、己○○及丁○○三人雖均於原審審理時證
    述被告辛○○並無販賣毒品之情事，然此核與渠三人分別於
    警、偵訊中之證述不相符合（詳如前述）；而按證人之陳述
    有部分前後不符，或相互間有所歧異時，究竟何者為可採，
    法院仍得本其自由心證予以斟酌，非謂一有不符或矛盾，即
    應認其全部均為不可採信，是本院仍應本於自由心證予以斟
    酌，全盤斟酌證人庚○○、己○○及丁○○對被告辛○○不
    利之指證，是否確實可採，非能僅因該等證人之證述前後不
    一，即全然捨棄渠等對被告辛○○不利之證述。查被告庚○○、丁○○、己○○於原審審理時經檢察官提示相關之通訊
    監察譯文詰問其三人該等通話內容是何意思？或經辯護人詰
    問其所施用之毒品係向何人購買？渠等均證述忘記了等語，
    然卻能明確證述被告辛○○絕無販賣毒品之情事等語，渠三
    人於原審審理時之證述已顯有迴護、避就之情。且依經驗法
    則，證人於案發當時之證述較少權衡利害得失或受他人之干
    預，比之事後翻異之詞，應較可信，況被告庚○○、丁○○
    於原審審理時已均明白證述其等於偵訊中之證述並無受強暴
    、脅迫、利誘、詐欺或其他不正之方法為訊問，均係出於自
    由意志而為實在之證述等情。被告己○○雖於原審審理時證
    述：警詢中，承辦警員有要求伊一定要咬出被告辛○○，否
    則要辦伊，伊方為不實之證述云云。然觀諸其警詢筆錄，警
    員非但詢問被告己○○有無施用毒品之犯行，並欲對之採集
    尿液送驗，且一再提示其與可疑為購毒者之相關通訊監察譯
    文詢問其該等通話內容是指何事？甚於其供出被告辛○○後
    ，仍將之解送地檢署複訊，顯無不追究被告己○○所涉罪嫌
    之情，堪認被告己○○所辯於警詢中有受不當脅迫、利誘等
    情，應非屬實，況其於偵訊中亦已明白證述被告辛○○確有
    販賣毒品海洛因等情，益徵被告己○○於原審審理時翻異其
    詞之證述，確係事後迴護被告辛○○之詞無訛；另參以證人
    己○○、庚○○、丁○○非但與被告辛○○並無夙怨，且均
    曾多次接受被告辛○○無償提供毒品海洛因予其三人施用，
    被告己○○甚為被告辛○○介紹女友等情，均業據其三人證
    述明確，被告辛○○對此亦供承不諱，其三人實無刻意設詞
    誣陷被告辛○○之理，堪認證人庚○○、己○○、丁○○於
    警、偵訊中之證述應具有較高之憑信性，是亦難以渠三人於
    原審審理時所為之證述，而為被告辛○○有利之認定。
  (四)證人辛○○於本院審理中證稱：「（辯護人問：你有無和己○○、庚○○共同販賣毒品？）沒有。（辯護人問：己○○
    、庚○○有無幫你販賣毒品？）沒有。（辯護人問：你是否
    知道若己○○、庚○○轉讓毒品給別人？）不曉得。（辯護
    人問：你有無曾經請丁○○把毒品交給丙○○？）忘記了。
    （辯護人問：丙○○有無和你拿毒品？）有。（辯護人問：
    丁○○有無和你共同販賣毒品？）沒有。（辯護人問：丙○○和你拿毒品事後有無給你錢？）沒有。（辯護人問：己○○、庚○○、丁○○有無常常去你那裡？）偶爾會去。（辯
    護人問：他們三人去你那裡做什麼？）共同施用毒品。〔審
    判長請檢察官行反詰問〕（檢察官問：本案而言，你自己有
    無販賣第一級毒品海洛因？）沒有。（檢察官問：是否因為
    你自己為你自己答辯沒有販賣毒品，所以你就說沒有跟己○○、庚○○、丁○○一起販賣毒品？）都沒有，我自己沒有
    賣，也沒有和他們一起販賣。（檢察官問：你是否記得你有
    叫己○○交付毒品海洛因給袁群杰？）忘記了。（檢察官問
    ：你是否記得你有叫這三位被告交給誰過？）沒有。（檢察
    官問：換句話說，你都沒有叫三位被告其中一位交付毒品給
    任何人？）沒有。（檢察官問：是你忘記了？）還是你沒有
    叫他們交付毒品給別人？）我記得沒有。（檢察官問：但共
    同被告丁○○以及己○○都曾經在警察、檢察官偵查中說過
    有替你交付毒品給別人，和你現在所述不同，有何意見陳述
    ？）有一次在我的房間大家吸食毒品的時候，他們要走的時
    候，他們跟我要毒品，我自己用二包小包交給他們說一人拿
    一包，這樣而已。‥‥（審判長問：有無曾經拿毒品給丁○○施用過？）有，在我那裡吸食的時候，我曾經向丁○○借
    過錢，大家都有吸時毒品，所以他跟我要的時候我有給他，
    不是吸毒的代價。我承認我有轉讓。（審判長問：是否曾經
    請丁○○幫你秤毒品的重量？）沒有。（審判長問：在原審
    的時候為何會供述曾經請丁○○幫你秤重量？）當時我的意
    思是他們要吸食多少的重量自己秤。」等語（見本院卷第15
    1、152頁）。惟查被告辛○○其自己因犯販賣毒品之重罪，
    為脫免其自己及共同被告之罪責，故所為之證言自屬卸責或
    避就詞，尚難為其本身或有利於其他共同被告之證明。
  (五)證人丙○○於本院審理中證稱：「（辯護人問：是否認識丁○○？）不認識。（辯護人問：丁○○有無在92年6月間交
    毒品給你？）有，我向綽號阿扁的人要，然後由丁○○交給
    我的。（辯護人問：丁○○在哪裡交給你的？）在綽號阿扁
    的客廳（彰化縣大村鄉○○○路我不知道）交給我的。（辯
    護人問：你去阿扁那裡吸食毒品嗎？）是，他拿毒品給我，
    是我跟他要的。（辯護人問：你有無拿錢給丁○○？）沒有
    。（辯護人問：有無拿錢給阿扁？）沒有。〔審判長請檢察
    官行反詰問〕（檢察官問：丁○○拿給你毒品的時間是92年
    2月？或是92年6月？）我忘記了。（檢察官問：你說到綽號
    阿扁的辛○○客廳去拿，地點是否是彰化縣大村鄉消防隊隔
    壁？）是。（檢察官問：你在警訊及檢察官偵查中所說的綽
    號國恆是否是丁○○？）是。（檢察官問：你在警訊、偵查
    中說綽號國恆拿毒品給你的時間是否是92年2月6日凌晨0時2
    2分？）是在晚上沒有錯。（檢察官問：你在檢察官及警訊
    時說跟阿扁買，一次買3千、1萬元不等，總共好幾次，和你
    現在所說的不一致，有何意見？）之前我有拿錢給他合資買
    毒品，大概拿3千元至5千元。（檢察官問：你跟綽號阿扁辛○○拿毒品，不管合資、調貨，是否都有拿錢給他？）有。
    （檢察官問：綽號阿恆的丁○○拿毒品給你，你拿多少錢給
    他？）那一次沒有拿錢。（檢察官問：你在警訊、偵查中所
    說丁○○拿給你的那次拿給你價值1萬元的毒品，是否如此
    ？）有，是各出1萬元合夥去買的，和阿扁合資的。（檢察
    官問：那次出1萬元，拿到多少毒品？）我忘記了，大約是
    半錢。（檢察官問：這半錢的海洛因就是由丁○○拿給你的
    嗎？）不是，（檢察官問：看過丁○○一、二次的時間為何
    ？）在阿扁那裡看到的，時間我忘記了。（檢察官問：當時
    看到情形如何，是否記得？）我跟阿扁要毒品，他也在那裡
    吸食毒品。（檢察官問：你看到丁○○的時候，阿扁是否也
    在場？）是。（檢察官問：丁○○交給你海洛因毒品的那次
    ，到底是什麼時候？）我忘記了。（檢察官問：交給你多少
    量是否記得？）他手上有拿二包，一包交給丁○○叫他轉給
    我，數量我不記得。（審判長問：有無事項詰問證人丙○○
    ？）‥‥無。（法官問：你所說的阿扁是誰？〔請證人當庭
    指認〕）〔當庭指認〕是辛○○。（審判長問：丁○○交給
    你的那次，是否就是你打電話給辛○○，之後由丁○○交給
    你？）我打電話給阿扁〔即辛○○〕之後，丁○○就交給我
    。（審判長問：你所說國恆的人是否就是丁○○？〔當庭指
    認〕）是。（審判長問：為何在警訊的時候說打電話給辛○○之後，辛○○就叫國恆〔即丁○○〕的男子拿毒品給你？
    〔提示警卷第74頁〕）當時辛○○打我，我懷恨在心，才會
    這麼說。〔審判長問：諭知本件隔離訊問，被告辛○○暫出
    庭外。〕（審判長問：辛○○什麼時候打你？）日期我忘記
    了，因為我在他住的地方偷拿他的毒品，偷拿的量大約2、3
    千元，重量我不知道，我去跟他要毒品的時候，他有給我，
    我自己又偷一點。（審判長問：辛○○何時發現的？）我偷
    的時候他就看到了，就打我了。（審判長問：如何打你？）
    用拳頭打我。（審判長問：你什麼時候偷拿的？）晚上的時
    候，時間我忘記了，大約8、9點的時候。（審判長問：當時
    現場有無其他人？）沒有。（審判長問：打你的現場是幾樓
    ？）二樓。（審判長問：辛○○打你之後，有無再拿毒品給
    你？）沒有。（審判長問：你在辛○○二樓的什麼地方偷拿
    毒品的？）床上偷拿的。〔審判長點呼被告辛○○入庭〕（
    審判長問：你們二人是否有口角？）被告辛○○答：有，丙○○偷拿我的毒品，在我的屋內二樓房間內偷拿我的毒品，
    我毒品放在床旁邊的桌上〔放電話的桌上〕，桌子在我床的
    旁邊。（審判長問：丙○○偷了多少的量？）被告辛○○答
    ：我忘記了。（審判長問：你什麼時候發現的？）被告辛○○答：他要偷的時候，我醒過來就發現了，我就打他，我隨
    便打，我也忘記打他哪裡。（審判長問：這是幾年前的事情
    ？）被告辛○○答：我忘記了，大概是91年的時候。（審判
    長問：你毆打他幾下？）被告辛○○答：我忘記了。（審判
    長問：你打他之後，後來丙○○有無再跟你要毒品？）被告
    辛○○答：還有來往，他也有跟我要毒品，我也有給他。（
    審判長問：繼續給丙○○毒品多久的時間？）被告辛○○答
    ：沒有很多次，但有給他。（審判長問：你毆打他的時候，
    有無其他人在場？）被告辛○○答：好像沒有，我當時吸食
    毒品，精神狀況不是很好，所以沒有什麼印象。（審判長問
    ：當天是什麼時候打他的？）被告辛○○答：我只知道晚上
    ，時間忘記了。（審判長問：剛剛所述是否實在？）被告辛○○答：實在。〔審判長問：告知被告辛○○依據刑事訴訟
    法第180條、第181條規定，你可以拒絕證言，是否願意作證
    ？〕被告辛○○答：願意。〔審判長諭知被告辛○○以證人
    身分，供後具結，係據實陳述並具結義務及偽證之處罰，命
    朗讀結文後令具結，結文附卷。〕（審判長問證人丙○○：
    國恆就是丁○○，拿毒品給你的等話〔提示警卷第75頁〕，
    有何意見？）證人丙○○答：沒有意見。」等語（見本院卷
    第197至200頁）。然以其二人所述之情節觀之，既然被告辛○○在打過丙○○之後，仍有將毒品給丙○○施用，則顯示
    其二人間之誤會或恩怨早已消弭，否則當不可能再給丙○○
    毒品，因此其所謂懷恨在心，始在警局為誣攀被告販毒之情
    ，且與其在前證述之情節不符，顯係事後迴護被告辛○○之
    詞，自不足採為有利於被告辛○○之論據。
  (六)證人黃振奮於本院審理中證稱：「（辯護人問：是否認識庚○○、己○○？）不認識。（辯護人問：你有無向他們買過
    海洛因？）沒有。（辯護人問：你的海洛因向誰購買？）向
    朋友買的，現在不在現場。（辯護人問：是否知道庚○○、
    己○○有無販賣海洛因？）不知道。〔審判長請檢察官行反
    詰問〕（檢察官問：綽號阿扁住在彰化大村鄉，是否認識？
    ）認識。（檢察官問：是否有跟綽號阿扁的男子購買第一級
    毒品海洛因？）當時打電話給阿扁，約在山腳路大村的水溝
    邊，跟他約在那裡，要拿海洛因，但沒有等到人。（檢察官
    問：當時是用哪個電話打的？）忘記了。（檢察官問：對方
    的電話是否知道？）忘記了。（檢察官問：你當時所使用的
    電話是否是0000000000、對方的電話是0000000000？）忘記
    了。（檢察官問：請鈞院提示警卷卷附戊○○警訊筆錄及通
    訊監察譯文及3418號偵卷第72頁戊○○之偵訊筆錄、結文（
    提示警訊筆錄及通訊監察譯文、偵訊筆錄、結文等予證人閱
    覽），當時向綽號阿扁購買海洛因的情形是否如筆錄所記載
    ？）是。（檢察官問：綽號阿扁是否如你在警訊、偵查所證
    述綽號阿扁就是辛○○？）我不知道他叫什麼名字，只知道
    綽號而已。‥‥（法官問：你跟阿扁買海洛因的時候，有無
    當面見面？）沒有。（法官問：毒品如何交付？）那時候來
    的人我不認識，不是阿扁，我也不知道那個人是誰。（法官
    問：是否有在庭的四位被告？〔請證人戊○○當庭指認〕）
    都沒有。（審判長問：你當時在警訊指認時為何會指認辛○○就是阿扁？〔提示警卷第69頁〕）當時我是打電話給阿扁
    ，但來拿毒品給我的人不是阿扁。我認識阿扁，我不知道全
    名。〔審判長命證人戊○○當庭指認辛○○是否就是綽號阿
    扁〕（當庭指認）是的。（審判長問：你在檢察官中也有指
    認辛○○就是阿扁，有何意見？）是，沒有意見。（審判長
    問：毒品是哪個朋友交給你的？）我只知道他的綽號叫阿和
    ，但我不知道全名，年齡大約四十幾歲。（審判長問：剛剛
    檢察官訊問是否有用你的手機打給辛○○的手機，這個部分
    有監聽譯文，對此有何意見？）沒有意見。（審判長問：你
    是否跟辛○○購買海洛因？）對，但後來拿來的人不是辛○○。」等語（見本院卷第209、210頁）。依此觀之，被告辛○○確有販賣海洛因予黃振奮之事實無訛。
  (七)證人乙○○於本院審理中證稱：「（辯護人張格明律師問：
    是否認識在場被告己○○？）認識。（辯護人張格明律師問
    ：在場的被告謝春和、庚○○是否認識？）不認識。（辯護
    人張格明律師問：請鈞院提示偵查卷〔93年偵字第4906號〕
    第21頁乙○○訊問筆錄，你說叫己○○拿，所說的『拿』是
    代表什麼意思？〔審判長提示上開筆錄予證人閱覽〕）就是
    叫她幫我拿海洛因，詳細情形我不記得了。（辯護人張格明
    律師問：當時己○○幫你拿的時候，有無跟你說是跟誰拿？
    ）沒有，我有中風過，所以有些事情不記得，而且講話比較
    小聲。（辯護人張格明律師問：你是否知道己○○有販賣毒
    品？）我不知道她有沒有在販賣毒品。（辯護人張格明律師
    問：你在什麼時候中風的？）85年、86年的時候。（辯護人
    張格明律師問：你中風之後，是否對以前的事情不太清楚？
    ）比較不記得了。‥‥（被告己○○問：請問證人乙○○，
    當時我們是否每個人出一千元合資買毒品？）我忘記了。（
    法官問：認識己○○多久？）認識很久了，但是有一陣子沒
    有見面過。（法官問：你們二人交情如何？）沒什麼交情。
    （法官問：你是否知道己○○有無吸食海洛因？）之前我不
    知道，我是後來才知道，什麼時候知道的我忘記了。（法官
    問：之前請己○○幫你拿海洛因的時候，有無拿錢給他？）
    有，一次拿1千元，拿三、四次左右。（法官問：你先拿錢
    給己○○，己○○才拿毒品海洛因給你嗎？）我先拿錢給己○○，她叫我等一下，之後大約等了一、二十分鐘他才拿海
    洛因給我。（法官問：己○○跟誰拿海洛因，你是否知道？
    ）不知道。（法官問：你有無看到？）沒有。（法官問：你
    們二人有無合資購買海洛因？）（證人乙○○未答）（審判
    長問：是否曾經在員林鎮○○路○段253號巷子那裡和己○○交易毒品？）有在那裡等過，就是我先交錢給他，在那裡
    等，她再去別的地方回來拿毒品給我。（審判長問：是否三
    次都是這樣？）（未答）。」等語（見本院卷第263、264頁
    ）。雖證人乙○○以其曾患有中風，對於重要之問題予以規
    避或未答，然其既稱有先交錢給被告己○○，之後被告己○○再拿毒品給其，足認其確有向被告己○○購買毒品之情事
    無疑。
  (八)按販賣毒品海洛因之犯罪型態不一，若係「小盤」販賣者，
    或係向上游調貨旋即販賣予施用毒品之人，從中賺取差價者
    ，因交易方法簡單，在性質上非必須使用任何販賣工具，是
    以未查獲毒品、或磅秤等工具，並非即得為被告無販賣毒品
    行為之推論；況本件警方搜索被告辛○○居所時，被告辛○○前已因施用毒品案件為警查獲而正於戒治處所施以強制戒
    治中，且其於該案中已為警扣得毒品海洛因，是其自有可能
    因已於前案中為警查扣相關毒品，或因已有戒心，而未將毒
    品、磅秤等工具置放於該居所處，致本件未經警查獲任何販
    毒工具；另被告己○○係因見被告辛○○販賣毒品獲利頗豐
    ，始將取得之毒品海洛因再行轉售圖利，業如前述，自無需
    毒品存貨，或有磅秤等販毒工具，是本件雖未扣得任何毒品
    ，或販毒工具，然依上開說明，亦無從遽為被告等確無販賣
    毒品犯行之認定。且販賣海洛因係違法行為，非可公然為之
    ，亦無公定價格，容易分裝並增減份量，而每次買賣之價量
    ，可能隨時依雙方關係深淺、資力、需求量及對行情之認知
    、來源是否充裕、查緝是否嚴緊、購買者被查獲時供述購買
    對象之可能風險之評估等，而異其標準，非可一概而論。從
    而販賣之利得，除被告坦承犯行或價量俱臻明確外，委難察
    得實情，查本件被告四人均否認有販賣毒品之犯行，更不供
    述利得，又無法查知被告等原取得毒品之確實重量、純度及
    價格，是無從精確算知被告等販售海洛因予證人袁群杰、丙○○、戊○○、己○○及乙○○等人可獲利潤數額，然我國
    政府一再宣示反毒決心，施用、販賣毒品均屬違法行為，此
    為國人共識，不論是前之肅清煙毒條例及現行毒品危害防制
    條例對吸毒、販毒行為均設刑罰明文，被告等與上開證人均
    僅係朋友關係，非屬至親，被告等當無可能均甘冒重典，多
    次按購入價格轉售予證人等而不求任何利得之理。況被告辛○○於原審審理時已自承：伊每月收入7、8萬元，伊施用毒
    品所需即高達6、7萬元，顯見被告辛○○確無足夠資力長期
    無償提供毒品海洛因予眾多人施用，是被告等空言否認其等
    有賺取差價營利之情事，亦遽難採信，被告等應有營利之意
    圖，並已有獲利之情事，應堪認定。至於被告等販賣毒品海
    洛因之交易次數、金額等細節，雖證人等有部分無法確切指
    明究有幾次交易或每次交易之詳細金額，然衡諸施用毒品之
    人因癮頭一來急需購買毒品解癮，未解癮前之焦躁難耐以致
    心神均傾注於搜尋毒品以供施用，無暇記憶每次毒品交易金
    額、交易地點、或數量、或交易次數，及至解癮後之藥害反
    應，更使施用毒品之人無法明確記憶交易細節，是為常情，
    故上開證人就細節之出入或不復記憶，並不影響其等證言之
    可信度，其等就確有向被告等購買第一級毒品之情節，仍足
    採信。惟交易次數及金額，關係被告等犯罪所得財物之多寡
    ，因本院已盡調查能事，仍無法明確得知被告等販賣毒品海
    洛因之真實次數及金額，則基於被告人權之保障，應將所呈
    現之證據朝最有利於被告之方向認定，基於此原則，參酌證
    人等之證述及卷附之通訊監察譯文，將被告等自行或共同販
    賣毒品海洛因之次數及金額認定如附表所示，附此敘明。
  (九)綜上所述，被告辛○○、己○○、庚○○及丁○○上開所辯
    均不足採信，本件事證已臻明確，被告等販賣第一級毒品之
    犯行均認定，應依法論科。
  (十)被告辛○○無償轉讓毒品海洛因予被告己○○、丁○○、庚○○施用多次；及無償轉讓毒品甲基安非他命予丁○○施用
    1次等情，均據被告丁○○於警詢、偵查、原審審理時；及
    被告己○○、庚○○於原審審理時證述明確。被告辛○○亦
    確坦承有無償轉讓毒品海洛因予被告己○○、庚○○、丁○○施用之犯行，另其雖否認有無償轉讓毒品甲基安非他命之
    犯行，然證人即共同被告丁○○與被告辛○○非但並無夙怨
    ，且交情良好，已如前述，被告丁○○當無刻意設詞誣陷被
    告辛○○之理，況被告丁○○及辛○○亦均分別有施用甲基
    安非他命之前科紀錄，有其等之前案紀錄表可按，益徵被告
    丁○○此部分證述並非無據，應堪採信。是以，被告辛○○
    無償轉讓毒品海洛因及甲基安非他命之犯行，亦堪認定。
三、按刑法於民國94年2月2日經總統令修正公布，於95年7月1日
    施行，修正後刑法第2條第1項規定：「行為後法律有變更者
    ，適用行為時之法律。但行為後之法律有利於行為人者，適
    用最有利於行為人之法律。」此項規定，係規範行為後法律
    變更所生新舊法律比較適用之準據法，故法院於裁判時若已
    在新法修正施行以後，且新舊法之內容已有實質上變更，而
    發生有利或不利於行為人之情形者（例如刑罰之輕重不同，
    或犯罪構成要件之寬嚴有別等），自應依修正後之刑法第2
    條第1項之規定，比較新舊法律適用。惟刑法條文雖經修正
    ，但若僅屬單純之文字修飾，或將實務見解或法理明文化，
    而不涉及刑罰之輕重、構成要件之變更，或其他有利、不利
    於行為人之情形者，即無庸依刑法第2條第1項之規定比較新
    舊法，而應依一般法律適用原則，適用「裁判時法」處斷（
    最高法院95年11月7日第21次刑事庭會議決議意旨參照）。
    修正後之刑法，刪除關於連續犯之規定，如採數罪併罰之結
    果，對於行為人未必有利，應以修正前連續犯之規定有利於
    行為人。又關於累犯部分，修正後刑法第47條第1項規定：
    「受徒刑之執行完畢，或一部之執行而赦免後，五年以內故
    意再犯有期徒刑以上之罪者，為累犯，加重本刑至二分之一
    。」如所犯之罪係屬故意犯罪者，無論依修正前後之規定，
    均構成累犯，則經比較結果，修正後之規定，即無所謂有利
    於行為人之情形，仍應依修正前之規定處斷。又修正前刑法
    第64條第2項、第65條第2項分別規定：「死刑減輕者，為無
    期徒刑，或為十五年以下十二年以上有期徒刑」、「無期徒
    刑減輕者，為七年以上有期徒刑」，修正後之刑法第64條第
    2項、第65條第2項則規定：「死刑減輕者，為無期徒刑」、
    「無期徒刑減輕者，為二十年以下十五年以上有期徒刑」，
    比較修正前後之規定，以修正前之規定，較有利於行為人。
    被告行為後法律有變更，應依修正後刑法第2條第1項前段規
    定比較，應適用行為時即修正前之規定處斷。至於刑法第59
    條酌減其刑之規定，修正前刑法第59條規定：「犯罪之情狀
    可憫恕者，得酌量減輕其刑。」修正後刑法第59條規定：「
    犯罪之情狀顯可憫恕，認科以最低度刑仍嫌過重者，得酌量
    減輕其刑。」惟此僅係法理之明文化，非屬法律變更，故不
    生新舊法比較之問題，附此敘明。
四、按毒品危害防制條例第2條第2項第1款及第2款規定，海洛因
    及甲基安非他命分別係屬列管之第一級毒品及第二級毒品，
    不得非法持有、施用、轉讓、販賣。又按刑法上所謂販賣行
    為，不以販入後復行賣出為必要，只要以營利為目的，而有
    販入或賣出二者其一之行為，即足構成，雖未及賣出，仍屬
    販賣既遂，其後復分次賣出，與先前之販入行為，均為販賣
    犯行而構成連續犯（最高法院88年度台上字第2828號判決意
    旨參照）。次按刑事上販賣罪之完成，與民事上買賣契約之
    成立，二者之概念尚有不同，刑事上之販賣行為，則須以營
    利為目的，將標的物販入或賣出，有一於此，其犯罪行為始
    為完成，苟行為人尚未將標的物販入或賣出，即難謂其販賣
    行為已屬完成（最高法院88年度台上字第3760號判決意旨參
    照）。復按販賣毒品之所謂販賣行為，係行為人基於營利之
    目的，而販入或賣出毒品而言。販賣毒品者，其主觀上須有
    營利之意圖，且客觀上有販賣之行為，即足構成，至於實際
    上是否已經獲利，則非所問。即於有償讓與他人之初，係基
    於營利之意思，並著手實施，而因故無法高於購入之原價出
    售，最後不得不以原價或低於原價讓與他人時，仍屬販賣行
    為。必也始終無營利之意思，縱以原價或低於原價有償讓與
    他人，方難謂為販賣行為，而僅得以轉讓罪論處（最高法院
    93年度台上字第1651號刑事判決意旨參照）。再查「安非他
    命類」（Amphetamine-like）藥品，前經行政院衛生署於69
    年12月8日衛署藥字第301124號公告禁止輸入、製造、販賣
    ，而屬於藥事法第22條第1款所規定之禁藥，嗣經同署於79
    年10月9日以衛署藥字第904142號公告列入麻醉藥品管理條
    例第2條第4款所定「化學合成麻醉藥品」管理，惟仍不失其
    為禁藥之性質，不得非法持有及轉讓。又藥事法業已於93
    年4月21日修正公布生效，修正後藥事法第83條第1項規定，
    明知為偽藥或禁藥，而販賣、供應、調劑、運送、寄藏、牙
    保、轉讓或意圖販賣而陳列者，處7年以下有期徒刑，得併
    科新臺幣5百萬元以下罰金；然修正前藥事法第83條第1項就
    明知為偽藥或禁藥，而販賣、供應、調劑、運送、寄藏、牙
    保、轉讓或意圖販賣而陳列者，係處5年以下有期徒刑，得
    併科新臺幣10萬元以下罰金；再肅清煙毒條例名稱業於87年
    5月20日修正為毒品危害防制條例，並於同日修正公布全文
    ，同年月22日起生效施行。於該條例中將毒品依其成癮性、
    濫用性及對社會危害性分為三級，而甲基安非他命則明定列
    為第二級毒品，轉讓第二級毒品者，同條例第8條第2項訂有
    處罰之明文。毒品危害防制條例嗣又修正，於92年7月9日公
    布，93年1月9日施行，其中第8條增訂第4項「轉讓毒品達一
    定數量者，加重其刑至二分之一，其標準由行政院定之。」
    之加重處罰規定。從而如所轉讓之第二級毒品同時亦為藥事
    法所公告之禁藥，且為行為人所明知，則除有轉讓之第二級
    毒品達毒品危害防制條例第8條第6項之一定數量，加重後之
    法定刑較藥事法第83條第1項為重者外，應適用藥事法第83
    條第1項處罰，藥事法第83條第1項法定刑為7年以下有期徒
    刑，得併科新臺幣5百萬元以下罰金，較毒品危害防制條例
    第8條第2項、第3項、第4項及其未遂犯之法定刑為重。藥事
    法第83條第1項係於93年4月21日修正公布，同年月23日施行
    ，為毒品危害防制條例之後法。毒品之範圍尚包括影響精神
    物質與其製品。而藥事之管理，亦非僅止於藥品之管理。又
    毒品未必係經公告之禁藥，禁藥亦未必為毒品。毒品危害防
    制條例與藥事法二者，並無必然之特別法與普通法關係。故
    除有轉讓之第二級毒品達毒品危害防制條例第8條第6項之一
    定數量，經依法加重後之法定刑較藥事法第83條第1項之法
    定刑為重之情形外，因藥事法第83條第1項為後法，且為重
    法，應優先適用藥事法處罰。故核被告辛○○所為，係犯毒
    品危害防制條例第4條第1項之販賣第一級毒品罪、同條例第
    8條第1項之轉讓第一級毒品罪及同條例第8條第2項之轉讓第
    二級毒品罪。本件有關被告辛○○轉讓第二級毒品甲基安非
    他命部分，檢察官起訴書係依毒品危害防制條例第8條第2項
    之轉讓第二級毒品罪起訴，惟依上述可知，檢察官於起訴時
    藥事法業已於93年4月21日修正公布生效，修正後藥事法第
    83條第1項規定，明知為偽藥或禁藥，而販賣、供應、調劑
    、運送、寄藏、牙保、轉讓或意圖販賣而陳列者，處7年以
    下有期徒刑，得併科新臺幣5百萬元以下罰金，本件公訴人
    疏未注意及此尚有未洽，然本件有關被告辛○○轉讓第二級
    毒品甲基安非他命之行為，公訴人依毒品危害防制條例第8
    條第2項之轉讓第二級毒品罪起訴，有起訴書可稽，該罪之
    法定刑為6月以上5年以下有期徒刑，得併科新臺幣70萬元以
    下罰金；而修正後之藥事法第83條第1項明知禁藥而轉讓之
    法定刑為7年以下有期徒刑，得併科新臺幣5百萬元以下罰金
    ，其刑度較毒品危害防制條例第8條第2項為重，被告辛○○
    轉讓第二級毒品甲基安非他命（亦為禁藥）後法律既有變更
    ，且行為時及行為後之法律均有處罰，經綜合法定刑之輕重
    而為比較後，被告行為時即毒品危害防制條例第8條第2項所
    規定之法定刑較輕，應認被告辛○○行為後之法律並無較有
    利於被告，是依修正後刑法第2條第1項前段規定，參照最高
    法院95年5月23日第8次刑事庭會議第1點第1項決議應適用修
    正後刑法第2條第1項前段規定，就被告辛○○轉讓第二級毒
    品甲基安非他命犯行部分，應適用被告行為時法律即毒品危
    害防制條例第8條第2項之規定論罪科刑。另被告己○○、庚○○、丁○○所為，均係犯毒品危害防制條例第4條第1項之
    販賣第一級毒品罪。被告辛○○與被告庚○○、己○○、丁○○及另案被告余珮琳，就販賣第一級毒品海洛因部分，分
    別有犯意聯絡及行為分擔，為共同正犯。又被告四人販賣第
    一級毒品；被告辛○○轉讓第一級毒品、第二級毒品前持有
    第一級毒品、第二級毒品之低度行為，應各為販賣第一級毒
    品或轉讓第一級毒品、第二級毒品之高度行為所吸收，均不
    另論罪。查被告辛○○、己○○、庚○○先後多次販賣第一
    級毒品之犯行；被告辛○○先後多次轉讓第一級毒品之犯行
    ，均時間緊接，各犯同一罪名之罪，顯係各基於概括犯意反
    覆為之，均應依修正前刑法第56條連續犯之規定，各論以一
    罪，除其中關於販賣第一級毒品罪之法定本刑為死刑、無期
    徒刑，依法不得加重外，就其他部分，均應加重其刑。被告
    辛○○所犯上開各罪，犯意各別，行為互殊，應予分論併罰
    。本件公訴意旨雖未敘及被告辛○○無償轉讓第一級毒品海
    洛因予庚○○、己○○施用之犯行，然此部分與已起訴之無
    償轉讓第一級毒品海洛因予丁○○部分，具有連續犯裁判上
    一罪之關係，為起訴效力所及，本院自應併予審究，附此敘
    明。查被告辛○○前因違反槍砲彈藥刀械管制條例案件，經
    本院判處有期徒刑1年確定（第1案）；又因違反肅清煙毒條
    例及違反麻醉藥品管理條例案件，分別經本院判處有期徒刑
    3年2 月確定及臺灣彰化地方法院判處有期徒刑7月確定，嗣
    並經裁定應執行有期徒刑3年5月確定（第2案），第1、2案
    接續執行，於84年1月10日假釋出獄付保護管束；詎其於保
    護管束期間又再違反肅清煙毒條例及違反麻醉藥品管理條例
    案件，經臺灣彰化地方法院判處有期徒刑3年6月、6月，應
    執行有期徒刑3年10月確定（第3案），其前開假釋亦因而經
    裁定撤銷，令入監所執行殘刑，並與前開第3案接續執行，
    於91 年4月24日執行完畢。己○○前因違反肅清煙毒條例及
    麻醉藥品管理條例等案件，分別經臺灣彰化地方法院判處有
    期徒刑3年10月確定及5月確定，嗣經裁定應執行有期徒刑4
    年確定，入監執行，於85年9月5日假釋出獄付保護管束（第
    1案），詎其於保護管束期間，又因違反麻醉藥品管理條例
    案件，經本院判處有期徒刑5月確定（第2案），第1案之假
    釋亦因而經裁定撤銷，令入監所執行殘刑，並與第2案接續
    執行，復於90年3月21日再假釋出獄，迄92年3月26日縮短刑
    期假釋期滿，未經撤銷假釋，視為執行完畢。丁○○因違反
    毒品危害防制條例案件，經本院判處有期徒刑9月、6月，應
    執行有期徒刑1年確定；另因犯竊盜案件，經本院判處有期
    徒刑7 月確定，嗣2案經裁定應執行有期徒刑1年6月確定，
    入監執行，於90年7月23日縮短刑期行完畢，有臺灣彰化地
    方法院檢察署刑案資料查註紀錄表、臺灣高等法院被告全國
    前案紀錄表等附卷可稽，被告辛○○、己○○、丁○○前受
    有期徒刑執行完畢，於5年以內再犯本件有期徒刑以上之罪
    ，均為累犯，應分別依修正前刑法第47條規定加重其刑（因
    販賣第一級毒品罪之法定本刑為死刑、無期徒刑，被告辛○○、己○○、丁○○此部分依法不得加重，僅就其他部分加
    重其刑），被告辛○○、己○○並應依法遞加重之。另查被
    告己○○、庚○○及丁○○因身染施用毒品之惡習，為向被
    告辛○○以較低價格購買，或無償牟取毒品海洛因以抵癮，
    乃依被告辛○○指示磅秤分裝毒品或交付毒品予購毒者，追
    究其三人與被告辛○○共同販賣毒品之原因無非肇因於渠三
    人本身無法戒絕毒品而起，又其等僅係欲藉此獲取毒品施用
    ，所得利益尚有限，參以其等販賣毒品海洛因之次數、金額
    均非甚鉅，其三人上開所為，相對於長期大量販賣毒品予不
    特定人之大毒梟，對社會治安及國民健康所造成之危害尚屬
    較輕，是以，被告庚○○、己○○及丁○○三人所犯上開販
    賣毒品海洛因等情，實有情輕法重之情形，雖科處法定最低
    刑度仍有過重之虞，尚堪認其等犯罪情狀有值憫恕之處，均
    爰依刑法第59條規定酌減其刑。經查中華民國九十六年罪犯
    減刑條例，於民國96年7月4日經總統令公布，於96年7月16
    日施行，被告辛○○所犯之轉讓第二級毒品罪，犯罪之時間
    ，係在96年4月24日以前，且所犯之罪符合該條例所規定得
    予減刑之情形，應依該條例諭知其宣告刑及減得之刑。
五、原審就被告等販賣第一級毒品部分，暨被告辛○○轉讓第一
    級毒品部分，審酌毒品之危害至大，施用者不惟殘害自身，
    其因施用毒品而散盡家財連累家人，或為買毒鋌而走險者，
    更不可勝計，故毒品所造成之社會問題尤大於施用者本身所
    受之毒害，被告等本身亦均為施用毒品者，當知之甚稔，竟
    仍為謀個人私利，販賣毒品使之蔓延，危害他人及社會匪淺
    ，暨考量其等犯罪手段、參與之程度、販賣毒品海洛因之期
    間、次數、所得之利益及其等前分別有違反毒品危害防制條
    例、竊盜及違反槍砲彈藥刀械管制條例等前科紀錄（參前案
    紀錄表），素行不佳，且被告四人犯後猶一再飾詞狡辯之態
    度，及其犯罪動機、智識程度、生活狀況等一切情狀，引用
    刑事訴訟法第299條第1項前段，毒品危害防制條例第4條第1
    項、第8條第1項，刑法第11條、第2條第1項前段、第59條，
    修正前刑法第28條、第56條、第47條，就販賣第一級毒品部
    分，量處被告辛○○無期徒刑、被告己○○有期徒刑十年、
    被告庚○○有期徒刑九年、被告丁○○有期徒刑九年。並以
    毒品危害防制條例第19條第1項規定，犯販賣毒品罪者，其
    犯罪所得之財物均沒收之，係採義務沒收主義。故販賣毒品
    所得之對價，不問其中成本若干，利潤多少，均應全部諭知
    沒收，如不能沒收時，追徵其價額或以其財產抵償之，以貫
    徹政府查禁煙毒之決心，方符立法本旨（最高法院91年度台
    上字第2419號、92年台上字第6913號判決意旨參照)。被告
    辛○○販賣第一級毒品海洛因所得7萬7千元、被告庚○○共
    同販賣海洛因所得2千元、被告丁○○共同販賣海洛因所得1
    萬元；另己○○共同與自行販賣毒品海洛因所得4千元，雖
    均未扣案，然依上開說明及毒品危害防制條例第19條第1項
    之規定，仍應均予宣告沒收，如全部或一部不能沒收時，以
    其財產抵償之。又毒品危害防制條例第19條第1項規定，並
    無如同條例第18條第1項所定：不問屬於犯人所有與否，沒
    收之之明文，故應屬相對沒收主義之立法，其應沒收之物，
    應以屬被告所有者為限（最高法院93年度台上字第462號判
    決參照），是本件扣案之行動電話1支，係被告己○○所有
    之物，業據其陳明在卷，且曾供其與其夫庚○○聯繫交易毒
    品事宜所用，亦經認定無訛，應依同條項規定，併予宣告沒
    收之；至扣案之門號0000000000號SIM卡1枚，依國內電信公
    司一般定型化契約之約定，該晶片卡之所有權仍屬電信公司
    所有，申請人僅因承租門號而取得使用權，是該晶片卡尚非
    屬被告所有之物，且亦非違禁物，自不得併予宣告沒收。另
    扣案之研磨器1組，雖係被告辛○○所有之物，然其否認係
    供其販賣毒品所用之物，辯稱：該等物品係供其施用毒品所
    用之物等語，本院衡諸被告辛○○本身即有施用毒品之習慣
    ，有其前案紀錄可按，其上開所辯並非全屬無稽，復查無其
    他證據足資證明該扣案物與本案販賣毒品有何直接關連，是
    以該扣案物應毋庸於本案宣告沒收。並就被告辛○○所處無
    期徒刑部分，依修正前刑法第37條第1項規定，併予宣告褫
    奪公權終身。認事用法俱無不合，量刑亦屬妥適。被告等上
    訴，仍執前詞否認犯罪，均無理由，應予駁回。
六、被告辛○○轉讓第二級毒品部分，原審以其犯罪事證明確，
    予以論罪科刑，認事用法及量刑，原無不妥之處，惟查原判
    決此部分未及適用中華民國九十六年罪犯減刑條例之規定減
    刑，被告上訴否認犯罪，固無可取，既經上訴，仍應由本院
    將原判決此部分予以撤銷改判。至於被告辛○○定應執行刑
    部分，亦因一部之撤銷而失所依據，爰併予撤銷之。爰審酌
    被告辛○○犯罪之動機、目的、手段，犯罪時所受之刺激及
    其品性、生活狀況、智識程度、犯罪所生之損害，及犯罪後
    態度等一情狀，量處如主文第二項所示之刑及減得之刑。並
    就被告辛○○撤銷改判部分與上訴駁回部分，依修正前刑法
    第51 條第4款，定其應執行之刑，併宣告褫奪公權終身。
七、不另為無罪諭知部分：
  (一)公訴意旨另以：被告庚○○曾於93年1月間，在其住處，販
    賣第一級毒品海洛因予乙○○，因認被告庚○○此部分另涉
    犯毒品危害制條例第4條第1項之販賣第一級毒品罪嫌云云。
    惟按犯罪事實應依證據認定之，無證據不得認定犯罪事實；
    又不能證明被告犯罪者，應諭知無罪之判決，刑事訴訟法第
    154條第2項、第301條第1項分別定有明文。次按事實之認定
    ，應憑證據，所謂證據，須適於為被告犯罪事實之證明者，
    始得採為斷罪資料，如未能發現相當證據，或證據不足以證
    明，自不能以推測或擬制之方法以為裁判基礎；又認定不利
    於被告之事實，須依積極證據，苟積極證據不足為不利於被
    告事實之認定時，即應為有利於被告之認定，更不必有何有
    利之證據，最高法院53年臺上字第2750號、30年上字第816
    號、40年臺上字第86號分別著有判例可資參照。
  (二)本件公訴人認被告庚○○另涉有此部分販賣第一級毒品罪嫌
    ，無非係以證人乙○○於警、偵訊中之證述、卷附之通訊監
    察譯文及扣案之0000000000號行動電話1支為其論據。然訊
    據被告庚○○則堅決否認有何此部分販賣第一級毒品海洛因
    予乙○○交易完成之犯行，並辯稱：伊沒有販賣交付毒品海
    洛因予乙○○等語。經查：
  1.證人乙○○於偵訊中亦係結證稱：伊僅有向己○○購買毒品
    ，未曾向庚○○購買毒品等語。證人乙○○於原審審理時證
    稱：伊均係向己○○購買毒品海洛因，並未曾向庚○○購買
    過毒品，庚○○亦未曾幫己○○交付毒品予伊，另伊雖有一
    次撥打己○○0000000000號行動電話欲購買毒品時係庚○○
    接聽，但該次並未交易等語。證人乙○○既已明確指證被告
    庚○○之妻即被告己○○確有販賣第一級毒品海洛因予其之
    事實，依一般經驗法則判斷，其應無就被告賴進是否曾販賣
    第一級毒品予其之部分曲意刻為迴護，故證人乙○○此部分
    之結證應可採信。其於警詢中之證述，尚難作為不利於被告
    庚○○之證明。
  2.另卷附之通訊監察譯文及扣案之行動電話1支，均僅能證明
    證人乙○○曾撥打電話向被告庚○○表示其欲購買毒品海洛
    因之情，然證人乙○○已證述該次並未交易，是亦無從遽認
    被告庚○○曾販賣毒品海洛因予證人乙○○。從而，被告庚○○此部分所辯，尚屬可採。此外，復查無其他積極證據足
    資證明被告庚○○確有何販賣第一級毒品海洛因並交付予乙○○完成交易之犯行，不能證明被告庚○○此部分犯罪，惟
    公訴意旨認被告庚○○此部分犯行與前開論罪科刑部分，具
    有刑法修正前連續犯裁判上一罪之關係，爰不另為無罪之諭
    知，附此敘明。
八、證人丙○○於本院審理中，於案情有重要關係之事項，供前
    具結，而為虛偽陳述，涉犯刑法第168條偽證罪嫌，應依職
    權移送該管檢察官依法偵辦，並請從重求處二年六月以上之
    有期徒刑。
據上論結，應依刑事訴訟法第368條、第369條第1項前段、第364
條、第299條第1項前段，毒品危害防制條例第8條第2項，刑法第
11條、第2條第1項前段、修正前刑法第47條、第37條第1項、第
51條第4款，中華民國九十六年罪犯減刑條例第2條第1項第3款、
第7條、第11條，判決如主文。
本案經檢察官甲○○到庭執行職務。
中　　華　　民　　國　　96　　年　　9 　　月　　27　　日
            刑事第十一庭  審判長法　官　陳　朱　貴
                                法　官　何　志　通
                                法　官　郭　同　奇
上列正本證明與原本無異。
辛○○販賣第一級毒品部分依職權上訴。
如不服本判決應於收受送達後十日內向本院提出上訴狀，其未敘
述上訴之理由者並得於提起上訴後十日內向本院補提理由書（均
須按他造當事人之人數附繕本）。
                                書記官　康　孝　慈
中　　華　　民　　國　　96　　年　　10 　月　　3　 　日
附錄論罪科刑法條
毒品危害防制條例第8條第2項
轉讓第二級毒品者，處6月以上5年以下有期徒刑，得併科新臺幣
70萬元以下罰金。
附表（金額單位均為新台幣）
┌─┬───┬────┬─────┬───┬────┬────┬───────┐
│編│行為人│販賣時間│ 交易地點 │販賣對│販賣金額│所得財物│ 備註         │
│號│      │        │          │象    │及次數  │        │              │
├─┼───┼────┼─────┼───┼────┼────┼───────┤
│1 │辛○○│92年初起│彰化縣大村│袁群杰│5000元│共計謝春│袁群杰係以其│
│  │庚○○│至92年12│鄉大村村茄│      │1次     │合分別與│所持用之091648│
│  │      │月7日止 │苳路1段56 │      │2000元│庚○○、│5548號行動電話│
│  │      │        │號附近、彰│      │1次     │己○○及│撥打辛○○所持│
│  │      │        │化縣員林鎮│      │1000元│余珮琳共│用之0000000000│
│  │      │        │東北里山腳│      │18次    │同販賣海│號行動電話聯繫│
│  ├───┤        │路6段253  │      │        │洛因所得│毒品交易事宜，│
│  │辛○○│        │號附近    │      │        │為2萬5千│但曾有1次依袁 │
│  │己○○│        │          │      │        │元      │群杰指示再轉撥│
│  │      │        │          │      │        │        │電話予庚○○與│
│  │      │        │          │      │        │        │之聯繫交易毒品│
│  │      │        │          │      │        │        │事宜。        │
│  │      │        │          │      │        │        │庚○○共曾與│
│  │      │        │          │      │        │        │辛○○共同販賣│
│  │      │        │          │      │        │        │毒品海洛因予袁│
│  │      │        │          │      │        │        │群杰2次，每次 │
│  │      │        │          │      │        │        │金額為1000元，│
│  ├───┤        │          │      │        │        │所得財物共2000│
│  │辛○○│        │          │      │        │        │元。          │
│  │余珮琳│        │          │      │        │        │己○○曾於92│
│  │      │        │          │      │        │        │年年中以後某日│
│  │      │        │          │      │        │        │，依辛○○指示│
│  │      │        │          │      │        │        │，交付毒品海洛│
│  │      │        │          │      │        │        │因予袁群杰1次 │
│  │      │        │          │      │        │        │，金額為1000元│
│  │      │        │          │      │        │        │，所得為1000元│
├─┼───┼────┼─────┼───┼────┼────┼───────┤
│2 │辛○○│92年6月 │彰化縣大村│丙○○│10000 │共計謝春│丙○○係以其│
│  │丁○○│起至93年│鄉大村村茄│      │元1次   │合分別與│所持用之092537│
│  │      │2月間止 │苳路1段56 │      │3000元│丁○○及│2420號行動電話│
│  │      │        │號附近    │      │1次     │余珮琳共│撥打辛○○所持│
│  │      │        │          │      │1000元│同販賣毒│用之0000000000│
│  │      │        │          │      │8次     │品海洛因│號行動電話聯繫│
│  ├───┤        │          │      │        │所得為2 │毒品交易事宜。│
│  │辛○○│        │          │      │        │萬1 千元│丁○○曾於92│
│  │余珮琳│        │          │      │        │        │年間某日，依謝│
│  │      │        │          │      │        │        │春合指示交付1 │
│  │      │        │          │      │        │        │萬元毒品海洛因│
│  │      │        │          │      │        │        │予丙○○1次。 │
├─┼───┼────┼─────┼───┼────┼────┼───────┤
│3 │辛○○│92年7月 │彰化縣大村│黃振奮│10000 │2萬1千元│黃振奮係以其所│
│  │      │起至92年│鄉大村村茄│      │元1次   │        │持用之00000000│
│  │      │12月間止│苳路1段56 │      │5000元│        │84號行動電話撥│
│  │      │        │號附近    │      │2次     │        │打辛○○所持用│
│  │      │        │          │      │1000元│        │之0000000000號│
│  │      │        │          │      │1次     │        │行動電話聯繫毒│
│  │      │        │          │      │        │        │品交易事宜。  │
├─┼───┼────┼─────┼───┼────┼────┼───────┤
│4 │辛○○│92年12月│彰化縣大村│己○○│1000元10│1萬元   │              │
│  │      │間      │鄉大村村茄│      │次      │        │              │
│  │      │        │苳路1段56 │      │        │        │              │
│  │      │        │號住處內  │      │        │        │              │
├─┼───┼────┼─────┼───┼────┼────┼───────┤
│5 │己○○│92年12月│彰化縣員林│乙○○│1000元3 │3千元   │乙○○係以其所│
│  │      │間至93年│鎮東北里山│      │次      │        │使用之00000000│
│  │      │1月間止 │腳路6段253│      │        │        │5 號市內電話撥│
│  │      │        │號附近    │      │        │        │打己○○所持用│
│  │      │        │          │      │        │        │之0000000000號│
│  │      │        │          │      │        │        │行動電話聯繫毒│
│  │      │        │          │      │        │        │品交易事宜。  │
└─┴───┴────┴─────┴───┴────┴────┴───────┘
